---
title: "Regresja liniowa"
output: html_notebook
---

```{r}
library(tidyverse)

salary <- read_csv2("data/salary.csv")

plot(salary)
```

```{r}
ggplot(data = salary, aes(x = YearsExperience, y = Salary)) +
  geom_point() +
  geom_smooth(method = "lm")
```


```{r}
salary_model <- lm(formula = Salary ~ YearsExperience, data = salary)
salary_model
```

- b1 = 9450 - wzrost doświadczenia o rok wpływa na wzrost wynagrodzenia średnio o 9450 $.

- b0 = 25792 - pracownik bez doświadczenia uzyska średnią pensję 25792 $

```{r}
summary(salary_model)
```

Wartości rzeczywiste różnią się od wartości z modelu średnio o +/- 5788 $.

Współczynnik R2 wynosi 95,7%, co oznacza, że doświadczenie wyjaśnia 95,7% zmienności wynagrodzenia.

```{r}
new <- data.frame(YearsExperience=c(2.5, 8, 10))

predict(salary_model, newdata = new)
```

```{r}
new <- data.frame(YearsExperience=c(2.5, 8, 10)) %>% 
  mutate(salary=predict(salary_model, newdata = .))

new
```

```{r}
salary_pred <- salary %>% 
  mutate(salary_hat=predict(salary_model),
         resid=Salary-salary_hat)

summary(salary_pred)
```

## Zadanie

```{r}
sklep77 <- read_csv2("data/sklep77.csv")

sklep <- sklep77 %>% 
  filter(czy_otwarty == "Tak")
```

```{r}
ggplot(data = sklep, aes(x = liczba_klientow, y = sprzedaz)) +
  geom_point() +
  geom_smooth(method = "lm")
```

```{r}
sklep_model <- lm(formula = sprzedaz ~ liczba_klientow, data = sklep)
summary(sklep_model)
```

# Regresja wieloraka

```{r}
pracownicy <- readxl::read_excel("data/pracownicy.xlsx")

summary(pracownicy)
```

```{r}
pracownicy2 <- pracownicy %>% 
  select(-id, -data_urodz) %>% 
  filter(!is.na(wiek)) %>% 
  mutate(plec=as.factor(plec),
         kat_pracownika=as.factor(kat_pracownika),
         zwiazki=as.factor(zwiazki))

summary(pracownicy2)
```

```{r}
options(scipen = 10)
prac_model <- lm(formula = bwynagrodzenie ~ ., data = pracownicy2)
summary(prac_model)
```


```{r}
plot(pracownicy2$bwynagrodzenie, pracownicy2$wiek)
```

```{r}
plot(pracownicy2$doswiadczenie, pracownicy2$wiek)
```

```{r}
library(corrplot)

korelacje <- pracownicy2 %>% 
  select(-plec, -kat_pracownika, -zwiazki) %>% 
  cor()

corrplot(corr = korelacje, method = "number", type = "upper")
```

```{r}
library(olsrr)

wszystkie_modele <- ols_step_all_possible(prac_model)

# regresja krokowa
ols_step_both_aic(prac_model)
```

```{r}
wybrany_model <- lm(bwynagrodzenie ~ pwynagrodzenie + kat_pracownika +
                      doswiadczenie + staz + edukacja + plec, 
                    data = pracownicy2)
summary(wybrany_model)
```

```{r}
ols_vif_tol(wybrany_model)
```

30% zmienności początkowego wynagrodzenia nie jest wyjaśnione przez pozostałe zmienne w modelu.

```{r}
pracownicy2_std <- pracownicy2 %>% 
  mutate_if(is.numeric, scale)

wybrany_model_std <- lm(bwynagrodzenie ~ pwynagrodzenie + kat_pracownika +
                      doswiadczenie + staz + edukacja + plec, 
                    data = pracownicy2_std)
summary(wybrany_model_std)
```

```{r}
ols_plot_resid_hist(wybrany_model)
```

```{r}
ols_test_normality(wybrany_model)
```

Rozkład reszt nie jest rozkładem normalnym.

```{r}
ols_plot_resid_qq(wybrany_model)
```

```{r}
cook <- ols_plot_cooksd_bar(wybrany_model)
```

```{r}
stud3 <- ols_plot_resid_stud(wybrany_model)
```

```{r}
stud2 <- ols_plot_resid_stud_fit(wybrany_model)
```

```{r}
outliers <- cook$outliers$observation

pracownicy_out <- pracownicy2[-outliers,]

wybrany_model_out <- lm(bwynagrodzenie ~ pwynagrodzenie + kat_pracownika +
                      doswiadczenie + staz + edukacja + plec, 
                    data = pracownicy_out)
summary(wybrany_model_out)
```

```{r}
ols_plot_resid_qq(wybrany_model_out)
```

```{r}
ols_test_normality(wybrany_model_out)
```

# Zadanie

```{r}
startups <- readxl::read_xlsx("data/startups.xlsx")

startups <- janitor::clean_names(startups)

lm(profit ~ ., data = startups)
```








